【裁判字號】    89,訴,1243
【裁判日期】    891018
【裁判案由】    槍砲彈藥刀械管制
【裁判全文】
臺灣板橋地方法院刑事判決                        八十九年度訴字第一二四三號
    公  訴  人  臺灣板橋地方法院檢察署檢察官
    指定辯護人  乙○
右列被告因違反槍砲彈藥刀械管制條例案件，經檢察官提起公訴（八十九年度偵字第
七五六八號），乙○判決如左：
    主  文
甲○○PHAKDEE MONTREE  未經許可，製造可發射子彈具有殺傷力之改造玩具手槍，未遂
，處有期徒刑貳年陸月，併科罰金新臺幣伍萬元，罰金如易服勞役，以銀元參佰元即
新臺幣玖佰元折算壹日，並於刑之執行完畢或赦免後驅逐出境。
扣案之槍管壹支、撞針壹支，均沒收。
    事  實
一、甲○○PHAKDEE MONTREE為詠盛興股份有限公司（下稱詠盛興公司，設於臺中縣大里
    市○○路七一０巷十六號）合法申請來臺灣工作之泰國籍勞工，工作地點在詠盛
    興公司於臺中縣烏日鄉○○村○○路興農巷二號之工廠，甲○○PHAKDEE MONTREE明
    知可發射子彈具有殺傷力之各式槍砲及子彈，非經中央主管機關許可，不得製造
    、持有，竟未經許可，於八十九年一月間，利用星期六、日工廠休息期間，在臺
    中縣烏日鄉○○村○○路興農巷二號之工廠內，以工廠內所有之機器及車刀、鑽
    頭、銼刀、游標尺、壓迫機、彈座（即鐵座）等工具，利用工廠內之鐵器原料，
    ，著手製造槍管（已貫通）一支、撞針一支，擬製造可發射子彈具殺傷力之改造
    玩具手槍，惟尚未製造完成其他零件以組裝槍枝，而未具殺傷力；又擬製造子彈
    以供上揭改造玩具手槍使用，而著手製造子彈外殼四顆，並填裝所蒐集自鞭爆內
    之黑色火藥為底火，而製造完成四顆子彈（直徑約九ｍｍ之金屬彈頭），其中一
    顆子彈經試射，可擊發，具殺傷力，另三顆則因無法發射彈頭而不具殺傷力，甲○
    ○PHAKDEE MONTREE並將上開改造之槍枝零件及子彈藏放於工廠內之住處房間。嗣
    於八十九年二月十五日十五時十五分許，為警在詠盛興公司於臺中縣烏日鄉○○
    村○○路興農巷二號之工廠內甲○○PHAKDEE MONTREE所住房間，當場查獲，並扣得
    改造槍管一支、撞針一支及改造子彈四顆。
二、案經臺中縣警察局烏日分局報請臺灣臺中地方法院檢察署呈請臺灣高等法院檢察
    署核令移轉臺灣板橋地方法院檢察署檢察官偵查起訴。
    理  由
一、右揭事實業據被告甲○○PHAKDEE MONTREE於警訊、偵查及乙○審理中均坦承不諱，
    復有改造槍管一支、撞針一支及改造子彈四顆扣案可證，而扣案之子彈四顆經送
    內政部警政署刑事警察局鑑定，認均係土造子彈（具直徑約九ｍｍ）之金屬彈頭
    ，經試射，一顆，可擊發，認具殺傷力，另一顆，無法擊發，認不具殺傷力，餘
    二顆，雖均可彈爆底火，惟未裝彈頭發射而出，認不具殺傷力，有內政部警政署
    刑事警察局八十九年三月一日刑鑑字第二二五六五號鑑驗通知書及八十九年八月
    十五日（八九）刑鑑字第一一一九五一號函在卷可稽，另扣案之槍管一支、撞針
    一支，均為鐵器磨製而成，槍管已貫通，亦經乙○當庭勘驗屬實，且屬其他各式
    槍砲之主要組成零件，有內政部八十六年十一月二十四日台（八六）內警字第八
    六七０六八三號公告附於乙○卷可憑。本件事證明確，被告犯行洵堪認定。
二、查被告甲○○PHAKDEE MONTREE未經許可著手製造可發射子彈之改造玩具手槍及子彈
    ，其製造槍枝部分，因僅製作完成槍管、撞針，尚欠缺其他零件以供組裝完成而
    不具殺傷力，屬未遂階段；另改造之子彈一顆經送請鑑定試射結果可擊發具殺傷
    力，其餘之子彈不能擊發而不具殺傷力，屬部分既遂部分未遂階段。核被告所為
    ，係犯槍砲彈藥刀械管制條例第十一條第五項、第一項之未經許可，製造可發射
    子彈具有殺傷力之改造玩具手槍未遂罪及第十二條第一項之未經許可，製造子彈
    罪。其未經許可，持有子彈之低度行為為製造之高度行為所吸收，不另論罪。又
    公訴人認被告係犯槍砲彈藥刀械管制條例第十一條第一項之未經許可，製造及第
    四項之未經許可，持有改造玩具手槍罪，惟被告之製造槍管、撞針，為改造玩具
    手槍之階段行為，非單純之持有，本應為製造行為所吸收不另論罪，且因該改造
    玩具手槍既尚未組裝完成而無法發射子彈，不具殺傷力，仍屬於未遂階段，而其
    持有行為亦應尚不構成犯罪，起訴法條容有誤會，附此敘明。又被告一製造子彈
    行為，部分具殺傷力，部分則否，應只論以一製造子彈既遂罪。被告所犯上開二
    罪間，屬一製造行為觸犯數罪名之想像競合犯關係，應從一重論以槍砲彈藥刀械
    管制條例第十一條第五項、第一項之製造可發射子彈具有殺傷力之改造玩具手槍
    未遂罪，並依刑法第二十六條前段之規定按既遂犯之刑減輕之。爰審酌被告甲○○P
    HAKDEE MONTREE因一時好奇，始利用工作地點之工具改造槍、彈，其改造後後並
    無任何危害他人安全之積極犯行，對社會所生危害尚非過鉅、且犯罪後坦承犯行
    態度良好，暨被告之素行、犯罪動機、目的、手段、犯罪後態度等一切情狀，量
    處如主文所示之刑，並諭知罰金易服勞役之折算標準，以示懲儆。又被告 甲○○PH
    AKDEE  MONTREE為詠盛興公司合法申請來臺灣工作之泰國籍人，有居留外僑作業
    外勞詳細資料表在卷可稽，其既因本件犯行而受有期徒刑之宣告，爰依刑法第九
    十五條之規定，於主文內宣告其應於刑之執行完畢或赦免後予以驅逐出境之處遇
    ，附此說明。
三、扣案之槍管一支、撞針一支，為其他各式槍砲之主要組成零件（有內政部八十六
    年十一月二十四日台【八六】內警字第八六七０六八三號公告附於乙○卷可憑）
    ，屬槍砲彈藥刀械管制條例第三條第一項第一款所規定之槍砲，而為違禁物，應
    依刑法第三十八條第一項第一款宣告沒收；另扣案之子彈四顆，均由內政部警政
    署刑事警察局鑑驗時予以試射完畢，有該局八十九年三月一日刑鑑字第二二五六
    五號鑑驗通知書及八十九年八月十五日（八九）刑鑑字第一一一九五一號函在卷
    可稽，故該四顆子彈均已失其效能，亦非主要組成零件，而不具違禁物之性質，
    爰不另為沒收之宣告；至另扣案之車刀、鑽頭、銼刀、游標尺、壓迫機、彈座（
    即鐵座）等改造工具，雖為被告供作改造玩具手槍及子彈所用之物，惟經被告否
    認為其所有，亦無證據證明該等改造工具確為被告所有之物，爰不予宣告沒收，
    公訴人認扣案之車刀、鑽頭、銼刀、游標尺、壓迫機、彈座（即鐵座）等改造工
    具一批，應予宣告沒收，容有誤會，附此敘明。
四、又按保安處分係對受處分人將來之危險性所為拘束其身體、自由等之處置，以達
    教化與治療之目的，為刑罰之補充制度。本諸法治國家保障人權之原理及刑法之
    保護作用，其法律規定之內容，應受比例原則之規範，使保安處分之宣告，與行
    為人所為行為之嚴重性、行為人所表現之危險性，及對於行為人未來行為之期待
    性相當。槍砲彈藥刀械管制條例第十九條第一項規定：「犯第七條、第八條、第
    十條、第十一條、第十二條第一項至第三項、第十三條第一項至第三項之罪，經
    判處有期徒刑者，應於刑之執行完畢或赦免後，令入勞動場所，強制工作，其期
    間為三年。」此項規定不問對行為人有無預防矯治其社會危險性之必要，一律宣
    付強制工作三年，限制其中不具社會危險性之受處分人之身體、自由部分，其所
    採措施與所欲達成預防矯治之目的及所需程度，不合憲法第二十三條所定之比例
    原則。犯上開條例第十九條所定之罪，不問對行為人有無預防矯治其社會危險性
    之必要，一律宣付強制工作三年之部分，應自司法院大法官會議釋字第四七一號
    解釋公布之日起不予適用。犯該條例第十九條第一項所列舉之罪，依個案情節符
    合比例原則部分，固應適用該條例宣告保安處分；至不符合部分而應宣告保安處
    分者，則仍由法院斟酌刑法第九十條第一項規定之要件，依職權為之，於此，自
    無刑法第二條第二項之適用，亦即仍有從新從輕原則之適用，此業經司法院大法
    官會議釋字第四七一號解釋在案。經查，本件被告身在他國，因一時好奇，始利
    用工作地點之工具改造玩具手槍及子彈，業如上述，其並非有犯罪之習慣性或常
    業性，與強制工作係為矯治有犯罪習性之常業犯、習慣犯，或欠缺工作觀念，遊
    盪或懶惰成習者，日後重返社會從事正當工作，而使之學習一技之長及正確謀生
    觀念之情形不同，乙○對其判處有期徒刑二年六月，已足對其儆懲，令其思過向
    善，而收刑罰之效，亦符合罪刑相當之原則，乙○認被告尚無預防矯治其社會危
    險性之必要，爰不另諭知被告強制工作，併予敘明。
據上論斷，應依刑事訴訟法第二百九十九條第一項前段，槍砲彈藥刀械管制條例第十
一條第五項、第一項、第十二條第一項，刑法第十一條前段，第五十五條、第二十六
條前段、第四十二條第二項、第九十五條、第三十八條第一項第一款，罰金罰鍰提高
標準條例第二條，現行法規所定貨幣單位折算新臺幣條例第二條，判決如主文。
本案由檢察官張云綺到庭執行職務。
中      華      民      國    八十九    年      十      月     十八     日
                              臺灣板橋地方法院刑事第六庭
                                  法  官    葉  靜  芳
右正本證明與原本無異。
如不服本判決，應於判決送達後十日內向乙○提出上訴狀 。
                                  書記官    黃  大  千
中      華      民      國    八十九    年      十      月    二十四    日
附錄本判決論罪法條
槍砲彈藥刀械管制條例第十一條第五項、第一項、第十二條第一項
修正後槍砲彈藥刀械管制條例第十一條：
未經許可，製造、販賣或運輸第四條第一款所稱其他可發射金屬或子彈具有殺傷力之
各式槍砲者，處五年以上有期徒刑，併科新臺幣一千萬元以下罰金。
未經許可，轉讓、出租或出借前項所列槍砲者，處三年以上十年以下有期徒刑，併科
新臺幣七百萬元以下罰金。
意圖供自己或他人犯罪之用，而犯前二項之罪者，處無期徒刑或七年以上有期徒刑，
併科新臺幣一千萬元以下罰金。
未經許可，持有、寄藏或意圖販賣而陳而列第一項所列槍砲者，處一年以上七年以下
有期徒刑，併科新臺幣七百萬元以下罰金。
第一項至第三項之未遂犯罪之。
修正後槍砲彈藥刀械管制條例第十二條
未經許可，製造、販賣或運輸子彈者，處一年以上七年以下有期徒刑，併科新臺幣五
百萬元以下罰金。
未經許可，轉讓、出租或出借子彈者，處六月以上五年以下有期徒刑，併科新臺幣三
百萬元以下罰金。
意圖供自己或他人犯罪之用，而犯前二項之罪者，處三年以上十年以下有期徒刑，併
科新臺幣七百萬元以下罰金。
未經許可，持有、寄藏或意圖販賣而陳列子彈者，處五年以下有期徒刑，併科新臺幣
三百萬元以下罰金。
第一項至第三項之未遂犯罰之。


司法院資訊處製作；財團法人民間司法改革基金會備份。
